【裁判字號】    94,上重更(一),30
【裁判日期】    950126
【裁判案由】    殺人等
【裁判全文】
臺灣高等法院刑事判決            94年度上重更(一)字第30號
上  訴  人  臺灣新竹地方法院檢察署檢察官
上  訴  人
即  被  告  乙○○
                    （另案臺北分監執行中）
選任辯護人  王聰明律師
上  訴  人
即  被  告  戊○○
                    （另案臺北分監執行中）
選任辯護人  李勝雄律師
            廖蕙芳律師
上  訴  人
即  被  告  丙○○
                    （現於臺灣臺北看守所羈押中）
選任辯護人  徐國楨律師
上  訴  人
即  被  告  甲○○
                    （現於臺灣臺北看守所羈押中）
指定辯護人  本院公設辯護人  李廣澤
上列上訴人因被告殺人等案件，不服臺灣新竹地方法院93年度重
訴字第1號，中華民國93年5月13日第一審判決（起訴案號：臺灣
新竹地方法院檢察署92年度偵字第5069號），提起上訴，經判決
後，由最高法院發回更審，本院判決如下：
    主  文
原判決關於乙○○、戊○○、丙○○、甲○○殺人部分及乙○○
、戊○○定應執行刑部分均撤銷。
乙○○、戊○○、丙○○、甲○○共同殺人，乙○○，累犯，處
無期徒刑，褫奪公權終身；戊○○，處無期徒刑，褫奪公權終身
；丙○○，處有期徒刑拾壹年，褫奪公權柒年；甲○○處有期徒
刑拾年，褫奪公權陸年。
扣案之仿克拉克十七型半自動手槍製造之改造手槍壹支（槍枝管
制編號：0000000000號）沒收。
    事  實
一、乙○○前有搶奪、殺人、逃亡、賭博及違反毒品危害防制條
    例案件等前科，最近一次於民國（下同）87年間因違反藥事
    法案件，經臺灣新竹地方法院於87年3月5日判處有期徒刑10
    月，並於88年5月1日執行完畢。
二、緣戊○○於92年7、8月間某日，在新竹縣湖口鄉波羅村波羅
    汶44號乙○○住處，明知乙○○持有交付之六五步槍制式子
    彈1顆及直徑7.6mm示之土造子彈7顆（其中2顆經鑑驗試射擊
    發用罄），竟仍基於無故寄藏子彈之犯意，而未經許可無故
    予以收受寄藏。又另於92年4、5月間某日，在新竹市○○路
    ○段之「幻象二千」模型玩具店，以新臺幣（下同） 6千元
    之代價購買仿克拉克十七型玩具手槍一枝，其後藉由網路得
    知如何改造拆解上開類型槍枝，遂於同年5、6月間之不詳時
    間經由網路以 6千元之代價，向真實姓名年籍不詳之人購得
    金屬槍管一枝，並於購得金屬槍管後一周內之不詳時間，在
    新竹縣湖口鄉東興村 6鄰長威新城99號之住處拆解上揭先前
    購得之仿克拉克十七型玩具手槍，並更換甫經由網路購得之
    金屬槍管，且於前開住處以小鋼珠朝天空試射並擊發，而組
    裝製造成具有殺傷力之仿克拉克改造手槍一枝，並未經許可
    持有之（戊○○此部分寄藏子彈及未經許可製造具有殺傷力
    改造手槍等罪，業經判決確定）。
三、乙○○、丙○○與劉醇金間分別有 3萬元及17萬元之債務糾
    紛，而戊○○曾介紹第三人向劉醇金借款，然該第三人並未
    依約按時還款，劉醇金乃要求戊○○處理該筆欠款，因劉醇
    金多次催討債務甚急，致戊○○心生不滿，並曾向乙○○口
    頭提議殺死劉醇金，此並為丙○○及甲○○所知悉，而乙○○則認為自己較年長卻因數萬元之債務遭年僅二十多歲之劉
    醇金屢屢逼債而同感不滿，丙○○亦因劉醇金之催討債務而
    頗有怨懟，再甲○○與戊○○為當兵時認識之朋友，四人乃
    商議於與劉醇金洽談債務未果時，以繩子勒劉醇金脖子之方
    式殺害劉醇金，並伺機由丙○○下手實施，嗣於92年10月 2
    日上午某時，戊○○思及前日（即92年10月 1日）劉醇金曾
    多次來電未接，故回電予劉醇金，雙方並決定見面商討解決
    債務事宜，隨即由戊○○駕駛不知情之其母蕭淑嬌所有之車
    牌號碼ＦＡ－3682號自小客車先搭載丙○○、甲○○二人至
    乙○○位於新竹縣湖口鄉波羅村波羅汶44號住處，並告知渠
    二人要在乙○○家談論債務相關事宜後，再由甲○○駕駛該
    車搭載戊○○至新竹縣湖口交流道，並留下戊○○於該處等
    候劉醇金，甲○○則駕車先行返回乙○○上揭住處，其後劉
    醇金駕駛車牌號碼 2Ｐ－2511號休旅車至新竹縣湖口交流道
    搭載戊○○，並由戊○○電話告知乙○○後，二人一同至乙○○住處，而於乙○○、戊○○、丙○○、甲○○與劉醇金
    均到場後，即在乙○○住處前大樹下飲酒並商討解決債務事
    宜，然雙方因債務商談未果而起口角爭執，進而並互有肢體
    拉扯，致乙○○與戊○○極度憤怒而萌生前謀議之殺人犯意
    ，而乙○○、丙○○及甲○○並均明知戊○○持有上開具有
    殺傷力之仿克拉克十七型半自動手槍製造之改造手槍 1支及
    子彈 1顆，置於乙○○住處房間抽屜內，暨持槍射殺足以致
    人於死，竟均與戊○○共同基於殺人及持有具有殺傷力仿克
    拉克十七型半自動手槍製造之改造手槍與子彈之犯意聯絡，
    於該日12時許，因丙○○遲遲未動手以繩子勒劉醇金之脖子
    ，遂由乙○○持其所有置放於住處房間牆角之紅色水管鉗 1
    支，朝坐在椅子上之劉醇金側腦方向，由上而下敲打當時坐
    在椅子上之劉醇金後腦多下，致劉醇金右前額有長 3公分、
    左後頭部有長4.3公分、右後枕部上端有長5.3公分及右後枕
    部下端有長 3公分等四處裂傷，劉醇金於遭受此毆擊後，即
    從椅子上滑下且臉部朝下倒臥於地上，此時戊○○、丙○○
    及甲○○均在場目睹乙○○已對劉醇金痛下殺手，惟均無表
    示任何反對意見，且於經過1至2分鐘時間後，四人擔心劉醇
    金尚未完全死亡，戊○○遂取出事先置放於乙○○房間抽屜
    內之上開改造手槍及子彈，朝劉醇金之頭部右後頂部射擊 1
    槍，子彈自劉醇金離右外耳道口上13公分，右外耳道口左側
    8公分，右外耳道口後側1公分處進入體內並穿透右頂骨，造
    成一處2.6×1.5公分的破孔進入顱腔內，子彈穿過大腦中線
    後，停落於大腦枕的左下部，未穿出離開顱腔，造成右頂部
    一處線性顱骨骨折，骨折線長為共15公分，暨大腦彈道性損
    傷及瀰漫性顱內出血，導致頭部大量出血休克死亡，其後乙○○、戊○○、丙○○與甲○○四人遂合力將劉醇金移置乙○○住處之鐵皮屋內空房間，而由乙○○自家中取出膠帶，
    並由戊○○用膠帶纏繞劉醇金之臉部，且綑綁劉醇金之手部
    及腳部，復由乙○○取出被單 1條，四人合力以被單包裹劉
    醇金之屍體，並共同將劉醇金屍體放入黑色塑膠袋內後，再
    抬上劉醇金所有停放在乙○○住處門前大樹下之車牌號碼 2
    Ｐ－2511號休旅車後行李箱內，不久，四人又擔心劉醇金之
    屍體為第三人發現，遂基於遺棄屍體之共同犯意聯絡，決定
    前往山區尋找棄屍地點，由甲○○駕駛劉醇金所有之休旅車
    搭載乙○○行駛在前，戊○○則駕駛車牌號碼ＦＡ－3682號
    自小客車搭載丙○○尾隨在後，迨至新竹縣新埔鎮北平里不
    詳山區後，戊○○與丙○○即於山上的路口處下車改搭乘休
    旅車，四人共同上山至新竹縣新埔鎮北平里 1鄰附近山區協
    力將劉醇金屍體丟下山崖而遺棄屍體，棄屍完畢後，四人一
    起回到戊○○與丙○○於山上的路口停車處後，仍由甲○○
    駕駛劉醇金所有之休旅車搭載乙○○行駛在前，戊○○則駕
    駛車牌號碼ＦＡ－3682號自小客車搭載丙○○行駛在後下山
    ，共同至桃園縣內壢市大江購物中心將劉醇金所有之休旅車
    丟棄後，甲○○、乙○○、丙○○共同搭乘由戊○○駕駛車
    牌號碼ＦＡ－3682號自小客車返回乙○○住處，而乙○○則
    至省道南下約 52.95公里處旁丟棄劉醇金所有之三星牌銀色
    行動電話，並在其住處附近墳墓山溝中丟棄劉醇金所有之休
    旅車鑰匙，嗣於同年月 4日某時，乙○○、戊○○思及前開
    棄車地點不妥，二人乃至乙○○住處附近墳墓山溝中尋回劉
    醇金所有之休旅車鑰匙，並由戊○○駕駛不知情之曾淑玲所
    有之車牌號碼570一1ＦＳ號自小客車搭載乙○○及丙○○至
    大江購物中心尋回劉醇金所有之休旅車，復由乙○○駕駛該
    休旅車搭載戊○○至桃園縣林口長庚醫院停車場將該休旅車
    丟棄，而丙○○則駕駛車牌號碼570一1ＦＳ號自小客車跟隨
    在後，棄車完畢後三人共同搭乘車牌號碼570一1ＦＳ號自小
    客車返回乙○○住處，乙○○再將劉醇金所有之休旅車鑰匙
    丟棄於國道42公里南下車道附近。
四、嗣於92年10月3日1時30分許，劉醇金之妻丁○○向新竹縣警
    察局竹北分局新工派出所報案協尋，迄於同年月11日經新竹
    縣警察局竹北分局警員持拘票拘提乙○○、戊○○、丙○○
    及甲○○四人到案，並於同日帶同乙○○至新竹縣新埔鎮北
    斗里山區某草叢處尋獲劉醇金之屍體，嗣經警於同年月15日
    在新竹縣湖口鄉東興村長威新城99號 3樓住處水塔後方起獲
    殺害劉醇金之上開改造手槍 1支，並至國道一號南下42公里
    處車道水溝內起出劉醇金所有之休旅車鑰匙 1把，再經警於
    同年月16日在省道臺一線南下 52.95公里道路旁草叢內起出
    劉醇金所有之三星牌銀色行動電話一具，始悉上情（乙○○
    另無故持有改造手槍及殺害劉醇金後另行竊取劉醇金所有之
    現款5百元及行動電話機具部分，業經判決確定）。
五、案經劉醇金之妻丁○○、之父己○○訴由新竹縣警察局竹北
    分局報告臺灣新竹地方法院檢察署檢察官偵查起訴。
    理  由
一、訊據上訴人即被告乙○○供承有於上揭時地與被害人劉醇金
    商議解決債務未果而發生爭執時，持水管鉗敲打被害人劉純
    金頭部，被害人劉醇金因而臉朝下倒地，嗣被告戊○○持槍
    朝被害人劉醇金頭部後面射擊 1槍，被害人劉醇金因而受有
    上述傷害死亡等事實，而上訴人即被告戊○○供承有於上揭
    時地因與被害人劉醇金商議解決債務未果而發生爭執時，被
    告乙○○即持水管鉗敲打被害人劉純金頭部，被害人劉醇金
    因而臉朝下倒地，其見被害人劉醇金倒地後，旋即持原置於
    被告乙○○住處房間抽屜內之上開改造手槍及子彈朝被害人
    劉醇金頭部後面射擊 1槍，被害人劉醇金因而受有上述傷害
    死亡等事實，而上訴人即被告丙○○供承有於上揭時地同與
    被害人劉醇金商洽債務糾葛，暨上訴人即被告甲○○供承於
    上揭時地經被告戊○○帶同至現場等事實；惟被告乙○○及
    戊○○均矢口否認有殺人之犯意，暨被告丙○○及甲○○均
    否認有殺人之犯意聯絡，被告乙○○辯稱：我們沒有事先謀
    議，伊當天並不知道戊○○會帶劉醇金到伊家，伊本來在睡
    覺，是丙○○及甲○○到伊家時伊才起來，後來跟劉醇金談
    債務問題談得很不高興，大家起了口角，伊才打他，但劉醇
    金也打伊，伊沒有想殺他，用水管鉗敲他的時候，伊只是覺
    得他講話很過份，但是還沒有想要置他於死的地步，伊只有
    敲1下，他是被戊○○開槍殺死的，伊的債務只有3萬元，並
    沒有必要殺他，又伊不知道戊○○有將槍彈放在伊房間抽屜
    裡云云；被告戊○○辯稱：我們並沒有事先謀議要殺劉醇金
    ，因伊介紹他人向劉醇金借 100多萬元沒還，案發前一天劉
    醇金打電話給伊，伊沒接到，第二天伊開車載丙○○及甲○○到中壢時看到就回電，而約在乙○○家商談債務問題，因
    乙○○及丙○○也都有欠劉醇金債務才一起談，而甲○○是
    因原在伊車上就一起去，在商談債務時，乙○○與劉醇金就
    還款條件談不合發生口角， 2人互毆，伊去勸架還被劉醇金
    打，乙○○氣憤之下就拿水管鉗打劉醇金頭，劉醇金倒地趴
    在地上，伊以為劉醇金已經死亡，才去乙○○房間拿之前寄
    放的手槍朝劉醇金右後頭頂開 1槍，後來乙○○拿繩子出來
    要綑綁劉醇金以便棄屍，但因繩子太短，才拿膠帶綁云云；
    被告丙○○辯稱：伊和甲○○兩個人在早上約 9點多時到乙○○家裡，戊○○則去找劉醇金，但渠等並未決意要殺劉醇
    金，是劉醇金和乙○○就債務問題談得不愉快，發生口角起
    衝突，雙方互毆時伊還去勸架，並不知道乙○○及戊○○為
    何要殺劉醇金，也不知道乙○○如何打劉醇金頭部及戊○○
    何以有槍，伊是聽到槍聲才知道劉醇金被殺，伊只是在一旁
    ，並無參與殺人，後來是因為乙○○說事情發生在他家要趕
    快處理，所以伊才幫忙遺棄屍體云云；被告甲○○辯稱：渠
    等並沒有事先謀議要殺劉醇金，事前伊完全不知情，當天是
    戊○○要伊去中壢幫忙搬冷氣伊才一起前往，後來到乙○○
    家喝了 2杯酒，伊頭就不舒服就到附近休息，直到聽到槍聲
    才回到現場，當時劉醇金已經倒地了，戊○○脅迫伊要幫忙
    棄屍，因當時伊害怕所以才幫忙棄屍，由伊開劉醇金的車子
    載屍體及乙○○到偏遠地方去棄屍云云。
二、經查：
(一)新竹縣警察局竹北分局新工派出所於92年10月3日1時30分許
    ，接獲告訴人即被害人劉醇金之妻丁○○報案協尋後，經新
    竹縣警察局竹北分局警員循線於92年10月11日持拘票拘提被
    告乙○○到案，並於同日13時55分許由被告乙○○帶同警員
    至新竹縣新埔鎮北斗里山區某草叢處，發現以黑色塑膠袋包
    裹之屍體，而經內政部警政署刑事警察局作ＤＮＡ型別鑑定
    結果，認：「保特瓶口斑跡與死者劉醇金ＤＮＡ－ＳＴＲ型
    別相同，該型別在臺灣地區中國人分布機率預估為 5.0ｘ」
    之事實，有該局92年10月31日刑醫字第0920199365號鑑驗書
    乙份附卷可憑（見92年度偵字第5069號卷（二）第52頁），
    且告訴人丁○○及被害人劉醇金之弟劉醇文亦均指認該屍體
    確係劉醇金無訛（見92年度相字第 513號卷第40頁及第41頁
    ），並經檢察官督同檢驗員到場相驗及囑託國立臺灣大學附
    設醫院吳木榮醫師解剖鑑定確認無訛，有相驗筆錄、勘驗筆
    錄、相驗屍體證明書及驗斷書各乙件附卷可參（見同上相驗
    卷第39頁、第43頁、第44頁及第51頁），復有現場照片多幀
    在卷足佐（見同上卷第35頁至第38頁、同上偵查卷（一）第
    35  頁至第39頁、第49頁至第54頁、偵查卷（二）第26頁至
    第28  頁、第59頁），而國立臺灣大學附設醫院吳木榮醫師
    解剖鑑定死因之結果，認為被害人劉醇金身體的主要傷害在
    頭部，共有四處裂傷和一處槍傷：「（一）右後頂部穿透性
    槍傷：在死者的頭部右後頂部，離右外耳道口上13公分，右
    外耳道口左側8公分，右外耳道口後側1公分處，有一處入口
    槍傷（entr anceg unshotwound），傷口大小為1.1×1.1公
    分。傷口邊緣有輕微、不規則的鋸齒狀的圓形邊緣性擦傷（
    marginalab rasion），傷口無黑色火藥殘跡（gunpowderre
    sidue）或火藥紋圖（gunpowdertattooing）。
    此入口槍傷穿透右頂骨，造成一處2.6×1.5公分的破孔進入
    顱腔內，子彈穿過大腦中線後，停落於大腦枕的左下部，未
    穿出離開顱腔，此槍傷造成右頂部一處線性顱骨骨折，骨折
    線長為共15公分，造成大腦彈道性損傷及瀰漫性顱內出血，
    此槍傷路徑的方向為由上往下，由右向左，由前向後，為致
    命傷，可導致頭部大量出血，休克死亡。（二）頭部四處裂
    傷：１. 右前額有一處裂傷，長 3公分。２. 左後頭部有一
    處裂傷，長4.3公分。３. 右後枕部上端有一處裂傷，長5.3
    公分。４. 右後枕部下端有一處裂傷，長 3公分。以上四處
    均為生前傷，僅傷及頭皮，未傷及顱骨，為皮肉傷。死者的
    死亡原因為頭部遭人以手槍槍殺，造成顱腦部創傷後死亡，
    死者頭部生前亦遭受鈍力性傷害，死亡時間應在10月 2日左
    右」等情，有臺灣新竹地方法院檢察署93年 3月27日解剖報
    告書乙份附卷可考（見原審卷第188頁至第198頁），足徵被
    害人劉醇金係因頭部遭人以手槍槍殺，造成顱腦部創傷後死
    亡，且其頭部生前亦遭受鈍力性傷害，死亡時間應在（92年
    ）10月 2日左右之事實；且經警扣案之改造手槍一支，經送
    內政部警政署刑事警察局鑑驗結果，認該槍係由仿ＧＬＯＣ
    Ｋ廠十七型半自動手槍製造之玩具手槍換裝土造金屬槍管而
    成之改造手槍，機械性能良好，可擊發適用子彈，認具殺傷
    力等情，有該局93年 1月13日內政部警政署刑事警察局刑鑑
    字第0920201067號槍彈鑑定書乙份附卷可稽（見偵查卷（二
    ）第103頁至第110頁）。至被告乙○○於本院本審審理時雖
    辯稱伊持水管鉗只有打劉醇金頭部一下而已云云，然依上揭
    解剖報告書所載，被害人醇金頭部共有四處裂傷，若被告乙○○僅有敲打一下，何以竟於被害人劉醇金頭部右前額、左
    後頭及右後枕上端、下端各造成裂傷，是被告乙○○就此所
    辯，應非事實，自無足採。
(二)
１. 被告乙○○於警詢中供稱：劉醇金與戊○○有債務糾紛，是
    戊○○提議要殺死劉醇金的，伊持鐵棒先敲打劉醇金的頭部
    ，而戊○○則持改造手槍射擊頭部致死，我們有事先預謀要
    將劉醇金殺死，並事先選定棄屍地點，伊所持的鐵棒是在伊
    家空地所擺放的，而改造槍枝則是由戊○○帶來的，是戊○○打電話給劉醇金說要還錢給他騙他出來的，並約在交流道
    見面，而戊○○坐上劉醇金之自小客車上，兩人一同到伊住
    處，我們四人一起殺死劉醇金，四人一起載運屍體丟棄等語
    （見偵查卷（一）第12頁至第13頁；至被告乙○○雖辯稱伊
    被警逮捕後遭劉醇金之黨羽痛毆全身是傷，在警局復聞其餘
    被告將責任推給伊，一時急怒攻心，所述與事實尚有距離云
    云，惟經本院前審函詢臺灣新竹看守所並檢送被告乙○○之
    羈押入所之身體檢查紀錄表所載－見本院上訴卷第 183頁至
    第 184頁，被告乙○○身體固受有傷害，然該傷既係死者之
    黨羽所為，並非警刑求所致，且被告戊○○、甲○○及丙○○所述被告乙○○以水管鉗敲打被害人劉醇金頭部之情核與
    被告乙○○所述相符，被告乙○○上揭警詢時所為之供述係
    出於自由意志而為，自應具有證據能力，被告乙○○就此所
    辯，自無足取），於偵查時供稱：因為劉醇金是放高利貸的
    ，伊向劉醇金借3萬元，劉醇金就常常找伊要錢，10月2日早
    上10點多劉醇金開著自己的車到伊那裡，劉醇金到伊家前，
    戊○○已先開著車載著丙○○、甲○○到伊家，劉醇金是要
    來談債務解決的事情，因為伊與丙○○、戊○○都有向劉醇
    金借錢，劉醇金到伊家時，我們四人在伊家後談如何解決債
    務的事情，談得不高興，戊○○說劉醇金逼他逼得太急了想
    把劉醇金弄死，戊○○找伊及丙○○、甲○○一同把劉醇金
    幹掉，當時計畫是由丙○○用繩子把劉醇金勒斃，但是丙○○一直沒有行動，在洽談過程戊○○就跟伊說這個機會不可
    錯過，要伊先動手，於是在洽談過程中，伊從住家的後院工
    作室拿了一支約30公分的類似扳手的鐵器，敲劉醇金的頭，
    劉醇金昏倒在地，戊○○就拿一把槍從劉醇金的頭部開一槍
    ，……劉醇金被開槍流血後，就由戊○○、丙○○、甲○○
    架他到伊家後院鐵皮蓋的房子，由戊○○用塑膠膠布從眼睛
    的方向頭部纏繞、矇住等語（見偵查卷（一）第97頁至第98
    頁），而於檢察官聲請羈押在原審法院訊問時供稱：劉醇金
    是放高利貸的，伊在去年（91年）12月份向他借過錢，利息
    一個月9千，本金3萬元，本金還沒有還，利息伊二個月沒有
    付，戊○○是擔保他朋友向劉醇金借 100多萬元，丙○○也
    有向死者借17萬元，甲○○則沒有向死者借錢，伊有於今年
    10月 2日在伊住處旁的空地殺害劉醇金，是戊○○提議殺他
    ，在前一天晚上伊去他家喝酒提及這個問題，他說劉逼錢逼
    得快瘋，要把他做掉，當時有丙○○及伊不認識的人在場，
    沒有詳細計畫要如何分工，10月 2日當天是戊○○先載甲○○到伊家，那時劉醇金還未來，他們是10點多到伊家，後來
    戊○○又去載劉醇金來，來時是11點多，劉醇金當天是開車
    牌號碼 2Ｐ—2511號休旅車來，戊○○他開銀色小轎車來，
    大家到伊家旁空地談債務問題，談時五人都在場，談到不高
    興，幾乎有跟他借錢的人都不高興，戊○○提示叫丙○○用
    繩子把他勒死，丙○○在猶豫，繩子已經在他口袋，但他沒
    有行動，戊○○把伊叫到旁邊去說今天一定要行動，不然以
    後沒有機會，伊也欠黃很多錢，他催伊，伊就從地上拿一支
    鐵製的扳手或鐵棒大約長30公分敲劉醇金的頭，他昏倒時，
    戊○○就拿出一支槍，看起來像是克拉克手槍向劉醇金頭部
    開一槍，槍是戊○○帶去放在抽屜裡，我們大家在談時，伊
    到房間裡有看到抽屜多一把槍，那天伊也有一枝槍放在那裡
    面，是小九二的槍，後來戊○○又將他的槍拿出來放入他包
    包裡，伊記不清楚他是直接拿槍出來開槍或是從包包裡拿出
    來開槍等語（見原審92年度聲羈字第 149號卷第18頁至第22
    頁），嗣於原審法院審理時供稱：伊去上洗手間的時候有看
    到伊房間抽屜裡面有槍，伊知道該把槍是戊○○所有等語（
    見原審卷（二）第230頁）。
２. 被告戊○○於警詢時供稱：該槍一直放在乙○○家中，當時
    乙○○罵我們三人「還站在那幹什麼？還不趕快把事情解決
    」，伊遲疑了一下才去拿槍射擊劉醇金，因為當時乙○○持
    水管鉗朝劉醇金之後腦杓打下去，劉醇金即趴倒在地，伊看
    到此情形愣了一下子，伊就朝劉醇金頭部射擊一發，開槍後
    該槍就散了，伊與被害人劉醇金並無金錢債務之糾紛，只有
    介紹客戶給劉醇金，當對方債務人跑掉不見時，劉醇金即強
    逼伊簽下本票，劉醇金要伊對介紹給他之客戶債務負責，因
    此被劉醇金強逼簽下一張100萬元的本票、兩張新臺幣6萬之
    本票共12萬，總計簽下本票金額 120萬，伊為了此事不得不
    向父親、女朋友及安泰銀行各借20萬，共60萬元，並向其他
    銀行辦理現金卡借錢，金額大約 3、40萬元，就是為了劉醇
    金逼伊要負責償還之債務，因為劉醇金一直強逼伊，伊已經
    無法負擔，每個月要付將近 8萬元之金額，因為伊真的無法
    負擔，所以案發當天，乙○○把劉醇金打倒後，乙○○又大
    叫：「你們在幹什麼？」等語後，伊一時心中對劉醇金之怨
    恨就爆發出來，才會拿槍射擊劉醇金等語（見偵查卷（二）
    第3頁、第5頁），於偵查時供稱：因為是乙○○與丙○○有
    向劉醇金借錢，他們有債務糾紛，……10月 2日早上伊開車
    載著丙○○先去找甲○○，再去乙○○家，我們三人到乙○○家後，伊又與甲○○開車出去，甲○○在交流道讓伊下車
    ，伊再搭劉醇金的車去乙○○的家，後來到乙○○家之後，
    丙○○、乙○○都在乙○○家的貨櫃屋，後來甲○○也回來
    了，我們四人就與劉醇金談債務的問題，在洽談過程我們有
    喝酒，而乙○○就拿起一支約30公分的類似扳手的鐵器，敲
    劉醇金的頭，劉醇金就昏倒在地，伊就從乙○○家裡拿出一
    把槍，從劉醇金倒地的頭部開一槍，伊又將槍擺回乙○○家
    的抽屜內，當時抽屜內還有一把點九二的手槍，伊開完槍後
    ，槍枝的零件有掉落，之後我們四人都有把劉醇金拉到旁邊
    ，乙○○叫伊用塑膠膠布從眼睛的方向頭部纏繞、矇住等語
    （見偵查卷（一）第 106頁），而於檢察官聲請羈押在原審
    法院訊問時供稱：伊跟甲○○、丙○○、乙○○及劉醇金都
    是朋友，丙○○跟乙○○都有欠劉醇金錢，劉醇金本身是放
    高利貸，伊本身跟劉醇金並沒有債務關係，丙○○欠劉10多
    萬，乙○○欠劉 5萬元，……我們當天是有想置劉醇金於死
    地的念頭，等到乙○○動手後，大家才開始行動等語（見同
    上聲羈卷第40頁、第43頁），嗣於原審法院審理時供稱：劉
    醇金倒地1、2分鍾沒有動，伊就開槍，伊沒有探過他的鼻息
    ，心理的想法一半是想要確認他死亡，一半是乙○○要伊動
    手等語（見原審卷（二）第 312頁），復於本院本審準備程
    序及審理時供稱：該槍彈是伊2、3個月前就寄放在乙○○家
    ，因乙○○家比較少人出入，較安全，寄放槍的事伊有跟乙○○提過等語（見本院更（一）卷94年 7月28日、10月13日
    、12月22日準備程序筆錄及95年 1月13日審判程序筆錄）。
３. 被告丙○○於偵查時供稱：92年10月 2日有到乙○○的住處
    ，當天是由戊○○開車先載伊到甲○○家，再去乙○○家，
    早上約11點多到乙○○的家，戊○○說去乙○○家裡要與劉
    醇金談債務問題，並有跟伊說要用繩子勒斃劉醇金，但伊不
    敢，所以由乙○○用鐵器敲他頭部等語（見同上偵查卷（一
    ）卷第 103頁），而於檢察官聲請羈押在原審法院訊問時供
    稱：劉醇金逼伊債務逼的很兇，92年10月 2日有去戊○○載
    伊去乙○○家就離開，伊有問乙○○何事，乙○○說等戊○○來再說，在一兩星期前在戊○○家，伊及乙○○都在場，
    戊○○提議殺劉醇金，伊當時不答應，伊說伊欠劉10幾萬而
    已，沒有必要這樣，因為有一個案外人黃文斌欠劉醇金錢戊○○是擔保人，而黃文斌已經跑路，劉醇金說債務由戊○○
    處理，所以戊○○說做掉劉醇金，當時沒有討論如何分工，
    但是乙○○尚未敲劉醇金前，他有叫伊拿繩子勒劉醇金，伊
    說不敢，他就直接敲劉醇金的頭部等語（見聲羈卷第28頁、
    第31頁至第32頁），嗣於原審法院審理時供稱：之前開始計
    劃要把劉醇金殺害時，戊○○有要伊用繩子勒死他，而當天
    一開始是要商談債務，起口角之後也沒有馬上動手，然後要
    伊用繩子勒他，但是伊拒絕，乙○○就以水管鉗敲他，戊○○之前確實有提過把槍放在乙○○家裡，案發之前就已經放
    了等語（見原審卷（二）第317頁）。
４. 被告甲○○於警詢時供稱：據伊所知是戊○○提議要殺死劉
    醇金，伊是聽戊○○說的，因為伊和戊○○經常聯絡，應該
    是為了債務問題，伊幫忙戊○○殺害劉醇金並棄屍是因為伊
    和戊○○是當兵時的朋友等語（見偵查卷（一）第25頁），
    於偵查時供稱：92 年10月2日戊○○開車載伊及丙○○到乙○○的住處，約早上10點多到乙○○家，戊○○先載丙○○
    來伊家說要去乙○○家裡要與劉醇金談債務問題，伊知道有
    計劃要殺害劉醇金等語（見偵查卷（一）第99頁、第 101頁
    ），而於檢察官聲請羈押在原審法院訊問時供稱：10月 2日
    戊○○到伊家載伊去乙○○家，丙○○已在車上，我們10點
    左右到乙○○家，劉醇金那時未到，戊○○找伊去之前有跟
    伊說要去乙○○家談他們債務的事情，據伊所知是戊○○提
    議殺死劉醇金，伊跟他比較熟，有聽過他說要做掉劉醇金等
    語（見聲羈卷第23頁、第24頁）。
５. 依上揭被告乙○○、戊○○、丙○○及甲○○四人之供述，
    足認被告乙○○、戊○○及丙○○因與被害人劉醇金間涉有
    債務糾葛，渠等並不滿被害人劉醇金一再逼債，因而心生怨
    懟，而由被告戊○○提議以繩子勒住被害人劉醇金脖子方式
    予以殺害，並推由被告丙○○下手實施，而被告戊○○並邀
    同知情之被告甲○○參與本案，且查被告乙○○、戊○○、
    丙○○ 3人分別與被害人劉醇金間各有不同金額及互無牽扯
    之債務糾葛，衡情本應各別與被害人劉醇金商議如何解決，
    又豈有如此湊巧地於當日一同前往上述被告乙○○住處與被
    害人劉醇金商洽彼等各不相同之債務糾葛，並由被告戊○○
    駕車先行搭載被告丙○○及甲○○ 2人至被告乙○○住處，
    再由被告甲○○駕車搭載被告戊○○前往與被害人劉醇金約
    定之新竹縣湖口交流道，由被告戊○○將被害人劉醇金帶至
    被告乙○○住處，此若非如被告乙○○、戊○○、丙○○及
    甲○○上揭所述事前即謀議於與被害人劉醇金見面商討解決
    債務未果後如何殺害被害人劉醇金之情，又何以如此，此被
    告乙○○於原審法院審理時亦供承：平時伊的債務都是劉醇
    金打電話要，日期到了，他就會打電話給伊，伊就送錢給他
    ，他沒有來過伊家等語（見原審卷（一）第304頁至第305頁
    ），至被告甲○○雖辯稱當日係戊○○請伊前往中壢幫忙搬
    冷氣機，始因而搭乘戊○○之車輛云云，惟查被告戊○○及
    甲○○二人當日若係約定要前往桃園中壢搬運冷氣機，何以
    未逕即前往中壢，反竟由被告戊○○打電話予被害人劉醇金
    相約前往被告乙○○住處商討債務相關事宜，並適時被告乙○○在家，而與被害人劉醇金同涉有債務糾紛之被告丙○○
    並亦搭乘被告戊○○之之車輛前來，而依被告丙○○所述並
    無提及當日要前往中壢搬運冷氣機之情，且被告甲○○若僅
    係單純應被告戊○○之邀欲前往中壢前往搬運冷氣機，何以
    於被告戊○○與被害人劉醇金商議債務問題及被害人劉醇金
    遭殺害時，均始終在場，而未先行離去，嗣並參與遺棄屍體
    犯行，是被告甲○○所辯當日係應戊○○之邀要前往中壢搬
    運冷氣機云云，殊非事實，則被告乙○○、戊○○、丙○○
    及甲○○四人於上揭時地與被害人劉醇金相約在被告乙○○
    住處，顯非一時之偶然，被告乙○○、戊○○、丙○○及甲○○四人顯於事前即謀議於與被害人劉醇金商議債務問題未
    果時，如何伺機予以殺害之情，並由被告丙○○預備繩子以
    便下手實施，是被告乙○○、戊○○、丙○○及甲○○四人
    嗣後翻異前詞改稱渠等並無共同事前謀議於與被害人劉醇金
    商議債務問題未果時，要伺機殺害被害人劉醇金云云，均要
    屬事後推諉卸責之詞，殊無足取。
６. 至被告戊○○持以槍擊被害人劉醇金所用之上揭槍彈係被告
    戊○○原放置於被告乙○○住處之抽屜，被告戊○○於見被
    害人劉醇金遭被告乙○○拿水管鉗敲打頭部倒地時，即前往
    取出該槍彈持以朝被害人劉醇金後腦射擊 1槍等情，此據被
    告戊○○供明在卷，已如前述，而被告戊○○並另供述伊之
    前將該槍彈寄放在乙○○房間抽屜內時，乙○○是知情的等
    語，被告乙○○於原審法院訊問羈押時及審理時亦均供稱伊
    知道住處房間抽屜內之槍彈係戊○○所寄放的等語，且查具
    有殺傷力之槍彈，政府查緝甚嚴，處罰甚重，衡情被告戊○○當無未經被告乙○○同意即任意置放上揭槍彈於被告乙○○住處房間之抽屜內之理，又被告丙○○亦供稱戊○○確實
    有於事前將上揭槍彈放在乙○○家中等語，而被告甲○○供
    稱：殺害劉醇金的槍是戊○○的等語，足見被告乙○○、丙○○及甲○○均明知被告戊○○持有具有殺傷力之上揭槍彈
    ，而查本件被告乙○○、戊○○、丙○○及甲○○四人原係
    謀議由被告丙○○以繩子勒住被害人劉醇金脖子予以殺害，
    惟於被告乙○○、戊○○與被害人劉醇金商討債務問題未果
    而發生爭執時，被告丙○○遲遲不敢下手，被告乙○○因而
    持水管鉗敲擊被害人劉醇金頭部多下，致被害人劉醇金受痛
    擊倒地時，被告乙○○並即喊稱「你們還在幹什麼? 還不趕
    快把事情解決」等語，惟被告丙○○猶未取出繩子，被告戊○○因而取出原放置於被告乙○○住處房間抽屜之上揭之槍
    彈，朝倒臥在地之被害人劉醇金後腦部射擊 1槍，致被害人
    劉醇金因受上述傷害死亡，此殺害被害人劉醇金之方式雖與
    渠等原先謀議之以繩子行兇之方式不同，然查渠等既係事先
    即謀議欲置被害人劉醇金於死，縱事後殺害被害人劉醇金之
    方式有所不同，然此置被害人劉醇金於死之方式並不違背渠
    等原先即謀議要殺害被害人劉醇金之本意，至被告丙○○及
    甲○○固未下手實施殺害被害人劉醇金之行為，然渠二人既
    事前即與被告乙○○及戊○○共同謀議如何殺害被害人劉醇
    金，並始終在場，且於被害人劉醇金遭殺害後並參與遺棄屍
    體犯行（詳如後述），而被告丙○○亦未積極阻止本件結果
    之發生，亦無中止未遂之可言，而查以具有殺傷力之槍彈朝
    人之身體後腦射擊足以發生死亡之結果，當為被告四人所得
    預見，被告戊○○於被害人劉醇金因頭部遭被告乙○○痛擊
    倒臥於地上不動，顯無任何反抗能力時，並於被告乙○○喊
    稱「你們還在幹什麼? 還不趕快把事情解決」等語，被告戊○○旋即取出上揭槍彈朝被害人劉醇金之人體致命之頭部右
    後頂位置射擊一槍，顯有置被害人劉醇金於死之犯意至為灼
    然，是被告戊○○及乙○○所辯並無殺害劉醇金之犯意云云
    ，暨被告丙○○及甲○○所辯並無參與本件殺人犯行云云，
    均要屬推諉刑責之詞，殊無足採。
７. 至被告戊○○雖辯稱因為看到劉醇金頭上有白色的汁液噴出
    來，主觀上認為劉醇金已死亡，所以才開槍射擊云云，惟被
    告戊○○於原審法院審理時亦供承：劉醇金倒地一、兩分鍾
    沒有動，伊就開槍，伊沒有探過他的鼻息，心理的想法一半
    是想要確認他死亡，一半是乙○○要伊動手等語（見原審卷
    （二）第 312頁），且參以上揭國立臺灣大學附設醫院吳木
    榮醫師解剖鑑定死因之結果，認被害人劉醇金身體的主要傷
    害在頭部，共有四處裂傷和一處槍傷，而該四處裂傷均為生
    前傷，僅傷及頭皮，未傷及顱骨，為皮肉傷，死者頭部生前
    遭受鈍力性傷害等情，被害人劉醇金並係因槍傷而死亡，是
    被告戊○○所辯看見被害人劉醇金頭部有白色汁液噴出來，
    而以為被害人劉醇金已死亡等語，顯非事實，自無足採，附
    此敘明。
    綜上所述，被告乙○○、戊○○、丙○○及甲○○四人上揭
    所辯各節，要屬推諉卸責之詞，自不足採，事證明確，被告
    乙○○、戊○○、丙○○及甲○○四人殺人犯行，堪予認定
    。
三、被告乙○○、戊○○、丙○○及甲○○四人於被害人劉醇金
    遭槍擊死亡後，合力將被害人劉醇金移置被告乙○○住處之
    鐵皮屋內空房間，並以被告乙○○提供之膠帶纏繞臉部及綑
    綁手腳，並以被單包裹後放入黑色塑膠袋內，抬上被害人劉
    醇金所有之車牌號碼 2Ｐ－2511號休旅車後行李箱內，並為
    免被害人劉醇金之屍體遭人發現而共同決意前往山區尋找棄
    屍地點，而由被告甲○○駕駛被害人劉醇金所有之休旅車搭
    載被告乙○○行駛在前，被告戊○○則駕駛車牌號碼ＦＡ－
    3682號自小客車搭載被告丙○○尾隨在後，駕至新竹縣新埔
    鎮北平里不詳山區後，被告戊○○及丙○○即於山上的路口
    處下車改搭乘休旅車，四人共同上山至新竹縣新埔鎮北平里
    1 鄰附近山區協力將被害人劉醇金屍體丟下山崖而遺棄屍體
    後，並將被害人劉醇金所有之休旅車及汽車鑰匙如何丟棄等
    事實，業據被告乙○○、戊○○、丙○○及甲○○四人供承
    在卷，經核渠等所供如何遺棄被害人劉醇金屍體之情節係相
    符合，且被害人劉醇金之屍體並係於92年10月11日經新竹縣
    警察局竹北分局警員持拘票拘提被告乙○○到案，並於同日
    被告乙○○帶同警員至新竹縣新埔鎮北斗里山區某草叢處尋
    獲，且屍體尋獲時外觀係由黑色塑膠袋、被單等物層層包裹
    ，而屍體之雙眼被膠帶纏繞等情，亦與被告乙○○、戊○○
    、丙○○及甲○○所供述之遺棄被害人劉醇金屍體之處理方
    式及遺棄地點大致相符，足認被告乙○○、戊○○、丙○○
    及甲○○四人上揭於警詢及偵審中自白遺棄被害人劉醇金屍
    體部分核與事實相符，事證明確，被告乙○○、戊○○、丙○○及甲○○四人此部分遺棄屍體犯行，亦堪認定。
四、查被告乙○○、戊○○、丙○○及甲○○四人行為後，槍砲
    彈藥刀械管制條例業於94年 1月26日修正公告施行，其中關
    於原第11條第 4項之未經許可持有可發射金屬或子彈具有殺
    傷力之槍枝罪被刪除（該條全部刪除）而改列於第8條第4項
    ，刑度並自「處一年以上有期徒刑，併科新台幣七百萬元以
    下罰金」修正為處「處三年以上十年以下有期徒刑，併科新
    台幣七百萬元以下罰金」，比較新舊法結果，以舊法較有利
    於被告，依刑法第2條第1項但書規定，應適用修正前即裁判
    時之槍砲彈藥刀械管制條例，而查被告乙○○、戊○○、丙○○及甲○○四人共同未經許可無故持有具有殺傷力之仿克
    拉克十七型改造手槍1支及子彈1顆，並以該槍彈殺害被害人
    劉醇金，嗣復共同遺棄被害人劉醇金之屍體，核其等所為均
    係犯修正前槍砲彈藥刀械管制條例第11條第 4項之未經許可
    持有其他可發射子彈具有殺傷力之各式槍砲罪、同條例第12
    條第4項之持有彈藥罪、刑法第271條第1項之殺人罪及第247
    條第 1項之遺棄屍體罪。被告乙○○、戊○○、丙○○及甲○○間，就上揭所犯，具有犯意聯絡及行為分擔，均為共同
    正犯。又被告四人同時持有改造手槍及子彈，係一行為觸犯
    數罪名，應依想像競合犯規定從一重之未經許可持有其他可
    發射子彈具有殺傷力之槍枝罪處斷。而被告乙○○、丙○○
    及甲○○三人所犯上開未經許可持有其他可發射子彈具有殺
    傷力之槍枝罪、殺人罪及遺棄屍體罪三罪間，被告戊○○所
    犯之殺人罪、遺棄屍體罪二罪間（至被告戊○○所持以行兇
    之槍枝，係其所組裝製造槍枝後持有，該持有槍枝之行為與
    另起意犯殺人行為，依最高法院90年度台上字第3270號判決
    意旨，應分論併罰，惟其因製造而持有槍枝部分，業經原審
    法院判處有期徒刑 5年6月，併科罰金新台幣5萬元，嗣經被
    告戊○○撤回上訴而確定，是關於該持有槍枝部分，本院自
    不得再予審究），具有方法結果之牽連關係，均為牽連犯，
    應從一重罪之殺人罪處斷。而查被告乙○○有上揭事實欄所
    載之前科判決及執行情形，有本院被告全國前案紀錄表在卷
    可考，其於受有期徒刑執行完畢後 5年以內再犯本件有期徒
    刑以上之罪，為累犯，應依刑法第47條規定加重其刑，惟殺
    人罪部分之死刑、無期徒刑依法不得加重。至被告戊○○及
    其選任辯護人為其辯護稱：戊○○是主動到案說明，符合自
    首要件云云，惟經證人即橫山分局員警於本院前審調查時證
    稱：本件是因為別的小隊懷疑戊○○涉嫌本案，伊說熟識戊○○，住在伊對面要去瞭解，若有的話，要規勸他出面，伊
    就過去找他，出面帶他到分局，在車上伊規勸他後，他才承
    認等語（見本院上訴卷（一）第 160頁），嗣於本院本審審
    理時復到庭證稱：伊是在專案小組桌上看到戊○○照片，就
    去瞭解，要請戊○○來警局談談，而在10日的下午就接到另
    一位警員電話說抓到乙○○，他已經承認人是被殺害的，對
    方有好幾部車要去找戊○○，要伊立即去帶戊○○過來分局
    ，因乙○○被對方家屬打，跑到山崎派出所，請求保護，並
    承認殺人，且說被害人家屬要去找戊○○，當伊趕到那裡時
    ，被害人家屬也有三台車趕到，還打戊○○幾下，在找到戊○○之前，我們就已經調到相關的通聯紀錄，有查到戊○○
    出現在超商可能是買易付卡，專案小組也已經鎖定戊○○及
    乙○○，而伊與戊○○溝通後，一開始戊○○並沒有承認，
    是後來帶到分局後他才承認等語（見本院更（一）95年 1月
    13日審判程序筆錄），顯見本件案發後警察機關即已懷疑被
    告戊○○涉嫌本案，並進一步推由證人庚○○策動被告戊○○到案，被告戊○○顯非於其上揭犯罪事實為偵查機關發覺
    前即向警自首，並接受審判，核與自首要件不合，自難邀自
    首減輕其刑之寬典，被告戊○○及其辯護人認其係屬自首，
    要非事實，諉無足採。
五、原審就被告乙○○、戊○○、丙○○及甲○○上揭殺人部份
    犯行，予以論罪科刑，固非無見，惟查：（一）被害人劉醇
    金係遭被告戊○○持槍朝後腦射擊 1槍後，因而受上述槍傷
    ，大量出血休克死亡，已如前述，並非因被告四人以繩子勒
    住脖子所致，而依上揭臺灣新竹地方法院檢察署解剖報告書
    所載，被害人劉醇金之頸部柔軟，無明顯勒痕或手指壓跡，
    亦無腫大淋巴結，又頸部經細部解剖未發現有頸部傷害或病
    變，頸部大動、靜脈、甲狀軟骨及舌骨均完整，咽喉無出血
    ，從咽喉到氣管及兩側支氣管均未發現有創傷或出血等情，
    被害人劉醇金若於頭部遭槍擊死亡後，被告四人以二人為一
    組，先後以繩子交叉勒住被害人劉醇金脖子各10  餘秒，則
    以如此強力勒住被害人劉醇金之脖子，被害人劉醇金之脖子
    當無如上開解剖報告所載「無明顯勒痕或手指壓跡」之情事
    ，是原審認被害人劉醇金遭槍擊後，被告四人仍以二人一組
    先後持繩子交叉勒住被害人劉醇金脖子之方式，因而致被害
    人劉醇金死亡，核與事實不符，尚有不當；（二）又被告戊○○與被害人劉醇金間並無金錢借貸之債務糾紛，僅係介紹
    第三人向被害人借款未還而要求被告戊○○處理，原判決認
    彼等間有數十萬元之債務糾紛，核與事實亦有未合；（三）
    被告四人犯罪後，槍砲彈藥刀械管制條例業於94年 1月26日
    修正公告施行，其中關於原第11條第 4項之未經許可持有可
    發射金屬或子彈具有殺傷力之槍枝罪刪除（該條全部刪除）
    改列於第8條第4項，刑度並自「處一年以上有期徒刑，併科
    新台幣七百萬元以下罰金」修正為處「處三年以上十年以下
    有期徒刑，併科新台幣七百萬元以下罰金」，原審未及為新
    舊法之比較適用亦有未合；是被告乙○○、戊○○、丙○○
    及甲○○上訴意旨否認有殺人犯行，暨檢察官上訴意旨指摘
    原審對被告四人量刑過輕係屬不當，固均無理由，惟原判決
    關於被告乙○○、戊○○、丙○○及甲○○殺人部份既有上
    開可議之處，自應由本院就原判決關於被告乙○○、戊○○
    、丙○○及甲○○殺人部分，及被告乙○○、戊○○定執行
    刑部分予以撤銷改判。查被告四人僅因債務問題即下手殺害
    被害人，手段兇殘、惡性重大，嗣後為掩飾其犯行，又將死
    者屍體丟棄山區，迄未賠償被害人家屬，對被害人及被害人
    家屬造成無可彌補之損害，並審酌被告乙○○素行非佳，並
    首先下手殺害被害人，被告戊○○為開槍下手殺人之人，手
    段心態殘忍、惡性重大；被告丙○○因債務問題及被告甲○○僅為幫助被告戊○○，即參與本件殺害被害人等分工、參
    與之程度，暨其等素行、犯罪動機、目的、手段、犯後態度
    等一切情狀，就被告乙○○、戊○○分別量處無期徒刑，並
    依法均宣告褫奪公權終身，就被告丙○○、甲○○分別判處
    有期徒刑11年、10年，並分別依法宣告褫奪公權7年及6年。
    扣案之仿克拉克市七型半自動手槍製造之改造手槍1 支（槍
    枝管制編號：0000000000號）係違禁物，應依刑
    法第38條第1項第1款之規定諭知沒收，而已擊發之子彈自死
    者劉醇金體內取出之子彈彈殼 1顆，並非違禁物，不予諭知
    沒收，附此敘明。
據上論斷，應依刑事訴訟法第369條第1項前段、第364條、第299
條第1項前段，修正前槍砲彈藥刀械管制條例第11條第4項、第12
條第4項，刑法第2條第1項但書、第11條前段、第28條、第247條
第1項、第271條第項、第55條、第47條、第37條第1項、第2項、
第38條第1項第1款，判決如主文。
本案經檢察官吳慧蘭到庭執行職務。
中    華    民    國    95    年    1     月    26    日
                  臺灣高等法院刑事第八庭
                                審判長法  官  吳  敦
                                      法  官  沈宜生
                                      法  官  張傳栗
以上正本證明與原本無異。
如不服本判決，應於收受送達後十日內向本院提出上訴書狀，其
未敘述上訴之理由者並得於提起上訴後十日內向本院補提理由書
（均須按他造當事人之人數附繕本）。
                                      書記官  秦慧榮
中    華    民    國    95    年    1     月    26    日
附錄：本案論罪科刑法條全文
槍砲彈藥刀械管制條例第11條
未經許可，製造、販賣或運輸第四條第一項第一款所稱其他可發
射金屬或子彈具有殺傷力之各式槍砲者，處五年以上有期徒刑，
併科新臺幣一千萬元以下罰金。
未經許可，轉讓、出租或出借前項所列槍砲者，處三年以上十年
以下有期徒刑，併科新臺幣七百萬元以下罰金。
意圖供自己或他人犯罪之用，而犯前二項之罪者，處無期徒刑或
七年以上有期徒刑，併科新臺幣一千萬元以下罰金。
未經許可，持有、寄藏或意圖販賣而陳列第一項所列槍砲者，處
一年以上七年以下有期徒刑，併科新臺幣七百萬元以下罰金。
第一項至第三項之未遂犯罰之。
槍砲彈藥刀械管制條例第12條
未經許可，製造、販賣或運輸子彈者，處一年以上七年以下有期
徒刑，併科新台幣五百萬元以下罰金。
未經許可，轉讓、出租或出借子彈者，處六月以上五年以下有期
徒刑，併科新台幣三百萬元以下罰金。
意圖供自己或他人犯罪之用，而犯前二項之罪者，處三年以上十
年以下有期徒刑，併科新台幣七百萬元以下罰金。
未經許可，持有、寄藏或意圖販賣而陳列子彈者，處五年以下有
期徒刑，併科新台幣三百萬元以下罰金。
第一項至第三項之未遂犯罰之。
中華民國刑法第247條
損壞、遺棄、污辱或盜取屍體者，處六月以上五年以下有期徒刑
。
損壞、遺棄或盜取遺骨、遺髮、殮物或火葬之遺灰者，處五年以
下有期徒刑。
前二項之未遂犯罰之。
中華民國刑法第271條
殺人者，處死刑、無期徒刑或十年以上有期徒刑。
前項之未遂犯罰之。
預備犯第 1 項之罪者，處二年以下有期徒刑。


司法院資訊處製作；財團法人民間司法改革基金會備份。
